臺灣高等法院臺中分院刑事判決
111年度交上訴字第2100號

上  訴  人  
即  被  告  張勝斌


選任辯護人  詹志宏律師
上列上訴人即被告因過失致死案件，不服臺灣臺中地方法院111
年度交訴字第140號中華民國111年7月7日第一審判決（起訴案號
：臺灣臺中地方檢察署110年度偵字第11483號），提起上訴，本
院判決如下：
    主  文
上訴駁回。
    事實及理由
一、審判範圍之說明： 
  ㈠按民國110年6月18日刑事訴訟法第348條修正施行前已繫屬於
    第一審或第二審法院之案件，在修正施行後始因上訴而繫屬
    於第二審或第三審法院者，應適用修正後規定以定其上訴範
    圍。而上訴得明示僅就判決之刑、沒收或保安處分一部為之
    ，修正後刑事訴訟法第348條第3項定有明文。依該條項之立
    法說明：「為尊重當事人設定攻防之範圍，並減輕上訴審審
    理之負擔，容許上訴權人僅針對刑、沒收或保安處分一部提
    起上訴，其未表明上訴之認定犯罪事實部分，則不在第二審
    之審判範圍。如為數罪併罰之案件，亦得僅針對各罪之刑、
    沒收、保安處分或對併罰所定之應執行刑、沒收、保安處分
    ，提起上訴，其效力不及於原審所認定之各犯罪事實，此部
    分犯罪事實不在上訴審審查範圍」等語。準此，上訴權人就
    下級審判決聲明不服提起上訴時，依現行法律規定，得在明
    示其範圍之前提下，擇定僅就該判決之「刑」（包括宣告刑
    、執行刑）、「沒收」、「保安處分」等部分單獨提起上訴
    ，而與修正前認為上開法律效果與犯罪事實及所犯罪名處於
    絕對不可分之過往見解明顯有別。此時上訴審法院之審查範
    圍，將因上訴權人行使其程序上之處分權而受有限制，除與
    前揭單獨上訴部分具有互相牽動之不可分關係、為免發生裁
    判歧異之特殊考量外，原則上不再實質審查下級審法院所認
    定之犯罪事實，亦即應以下級審法院所認定之犯罪事實，作
    為審認其所諭知「刑」、「沒收」、「保安處分」是否違法
    不當之判斷基礎。　　
  ㈡本案被告提起上訴，檢察官未提起上訴，依被告上訴理由狀
    及於本院庭訊時所陳之上訴範圍，已表明被告受有腦傷，原
    判決未依刑法第59條規定酌減，量刑實屬過重，僅針對刑度
    上訴等語（見本院卷第7至9、48、92頁），依前述說明，本
    院僅就原審判決量刑妥適與否進行審理，至於其他部分，則
    非本院審查範圍，先予指明。
二、本案據以審查量刑妥適與否之原審所認定犯罪事實、罪名 
　㈠原審判決認定之犯罪事實： 
　　被告於109年11月27日下午5時41分，騎乘車牌號碼000-0000
    號普通重型機車，沿臺中市后里區和興路由南往北方向行駛
    ，行經和興路55巷與和興路口時，本應注意車前狀況及行車
    安全距離，並隨時採取必要之安全措施，且依當時天候晴、
    夜間有照明、柏油路面乾燥無缺陷、無障礙物、視距良好等
    情，並無不能注意之情形，適蔡金枝騎乘自行車同向行駛在
    前，因而遭未注意上情之被告從後方所追撞，致蔡金枝人車
    倒地而受有頭部外傷之傷害，經緊急送醫救治，仍因中樞神
    經損傷於同日18時45分許不治死亡。
　㈡所犯罪名： 
    核被告所為，係犯刑法第276條之過失致人於死罪。又被告
    於肇事後，在有犯罪偵查權限之公務員或機關發覺犯罪前，
    留於肇事現場，並在警方前往現場處理時，當場承認為肇事
    人，此有臺中市政府警察局道路交通事故肇事人自首情形紀
    錄表1紙在卷可查（見相卷第80頁），且其於偵查、法院審
    理時，經傳喚均到庭接受訊問（見偵卷第12頁，原審卷第36
    、47頁），爰依刑法第62條前段規定，減輕其刑。
三、上訴駁回之理由　　
　㈠原審審理結果，以被告所為事證明確，適用論罪科刑之相關
    定，以行為人責任為基礎，審酌被告應注意車前狀況及行車
    安全距離，並隨時採取必要之安全措施，竟疏未注意及此，
    致生本件道路交通事故，並造成被害人死亡之無法彌補損害
    ，其行為實有不該，考量本件被告業已坦承犯行，就刑事責
    任並無推諉，且多次與告訴人進行調解，因與告訴人就賠償
    金額有所差距致調解未果之犯後態度，復衡酌被告就本件車
    禍發生之過失程度，及被告自陳之教育程度、職業、家庭及
    經濟狀況（見原審卷第46頁）等一切情狀，量處有期徒刑8
    月。經核原審判決上開認事用法均無違誤，量刑亦稱妥適。
　㈡被告雖以其於99年8月間因意外導致吸入過多一氧化碳，腦部
    發生不可逆之傷害，其注意能力無法集中，反應能力低下，
    當無法與一般人相提並論，且當時被告就醫之臺中榮民總醫
    院出院病歷摘要指出被告當時存有「疑似慢性皮質功能障礙
    缺氧性腦病」，請求送請中國醫藥大學附設醫院為醫學鑑定
    。是以，被告受有腦傷，請求依刑法第59條酌減，原審量刑
    過重等語提起上訴，惟按：
　⒈依辯護人所稱被告就醫之臺中榮民總醫院出院病歷摘要指出
    被告當時存有「疑似慢性皮質功能障礙缺氧性腦病」，既係
　　「疑似」，而非「確認」，且被告經治療後出院，其情況自
    有所改善，自難認被告確患有「慢性皮質功能障礙缺氧性腦
    病」。又被告係於99年8月間一氧化碳中毒，迄於109年11月
    27日本件交通事故發生時，時間已逾10年，在長達10年之期
    間內，被告僅在一氧化碳中毒發生之一年住院期間內有因腦
    傷就診紀錄，出院迄今均無因腦傷而就診紀錄，再被告自10
    2年騎車迄今，除曾遭他人撞及外，別無其他交通事故一節
    ，為被告所是承（見本院卷第50至51頁），可見被告於99年
    8月間一氧化碳中毒後，未曾因騎車撞及他人而發生交通事
    故，亦未曾因腦傷而就診，堪認被告於99年8月間一氧化碳
    中毒出院後，其生活與一般常人無異，得自由騎車不受限制
    ，亦無因所謂之腦傷而需就診致其生活受有影響，是被告主
    張其因腦傷注意能力無法集中，反應能力低下，無法與一般
    人相提並論云云，自不足採信。而被告請求送請中國醫藥大
    學附設醫院為醫學鑑定，因本件待證事實已臻明瞭，依刑事
    訴訟法第163條之2第2項第3款規定，自無再行調查之必要，
    併此說明。
　⒉按犯罪之情狀顯可憫恕，認科以最低度刑仍嫌過重者，得酌
    量減輕其刑，刑法第59條定有明文。考其立法理由：科刑時
    原即應依第57條規定審酌一切情狀，尤應注意該條各款所列
    事項，以為量刑標準，本條所謂「犯罪之情狀可憫恕」，自
    係指裁判者審酌第57條各款所列事項以及其他一切與犯罪有
    關之情狀之結果，認其犯罪足堪憫恕者而言，即必於審酌一
    切之犯罪情狀，在客觀上顯然足以引起一般同情，認為縱予
    宣告法定最低刑度猶嫌過重者，始有其適用（最高法院38年
    台上字第16號、45年台上字第1165號、51年台上字第899號
    判決意旨參照）。查本案被告所犯刑法第276條第1項之過失
    致人於死罪之法定刑度為5年以下有期徒刑、拘役或新臺幣5
    0萬元以下罰金，亦即最低可量處至罰金刑，被告並依自首
    規定減輕其刑，難謂有何宣告法定最低度刑度猶嫌過重，而
    可資憫恕之情；且審諸本件被告過失及所生損害之程度非輕
    ，縱將被告上訴所稱受有腦傷等節均一併納入考量，仍難認
    原審所量處刑度有何過重之情事，亦難認依其犯罪情狀，有
    何縱科以最低刑度猶嫌過重之顯可憫恕或情輕法重情形，自
    無適用刑法第59條規定予以酌減其刑之餘地。
　⒊另按刑之量定，為求個案裁判之妥當性，法律固賦予法院裁
    量權，但此項裁量權之行使，除應依刑法第57條規定，審酌
    行為人及其行為等一切情狀，為整體之評價，並應顧及比例
    原則與平等原則，使罪刑均衡，輕重得宜，以契合社會之法
    律感情。又按量刑之輕重，係屬事實審法院得依職權自由裁
    量之事項，苟於量刑時，已依行為人之責任為基礎，並斟酌
    刑法第57條各款所列情狀，而未逾越法定範圍，又未濫用其
    職權，即不得遽指為違法；且在同一犯罪事實與情節，如別
    無其他加重或減輕之原因，下級審量定之刑，亦無過重或失
    輕之不當情形，則上級審法院對下級審法院之職權行使，原
    則上應予尊重。查原審判決已詳述其科刑所憑之依據，並已
    具體斟酌刑法第57條各款所列情形而為量定，並未逾越法定
    刑之範圍，亦不違背罪刑相當原則、比例原則及平等原則，
    即無輕重失衡或偏執一端之情形。且告訴人於本院準備程序
    時亦陳稱：請求從重量刑，被告一直拖延，沒有和解的意思
    ，且聲請兩次調解，被告調解時都避不出面，沒有誠意等語
    （見本院卷第51頁）。是被告所執其受有腦傷未為原審所審
    酌，原審判決未依刑法第59條規定酌減，量刑過重等為由提
    起上訴，自無可採，其上訴為無理由，應予駁回。
四、末被告未曾因故意犯罪受有期徒刑以上刑之宣告，有被告之
    臺灣高等法院被告前案紀錄表在卷可憑（見本院卷第21頁）
    ，固符合刑法第74條第1項第1款之要件。然按諭知緩刑，除
    應具備刑法第74條第1項各款之條件外，並須有可認為以暫
    不執行為適當之情形，始得為之（最高法院109年度台上字
    第3837號判決意旨可資參照）。查被告雖始終坦承犯行，然
    參酌本案被告之過失情節非輕，且造成被害人死亡結果，益
    徵本案犯行所生之危險及損害，顯係不可回復，被告犯後尚
    未能與告訴人達成調解、賠償其損害，堪認被告尚未能獲得
    告訴人之諒解，本院認並無暫不執行刑罰為適當之情形，不
    宜為緩刑之宣告，併此敘明。　
據上論結，應依刑事訴訟法第368條，判決如主文。
本案經檢察官黃鈺雯提起公訴，檢察官林彥良到庭執行職務。
中　　華　　民　　國　　111 　年　　11　　月　　16　　日
            刑事第五庭    審判長法　官  張  智  雄 
    　　　　　　　　　　　　　　法　官  陳  鈴  香
  　　　　　　　　　　　　　　　法　官  游  秀  雯
以上正本證明與原本無異。     
如不服本判決應於收受送達後20日內向本院提出上訴書狀，其未
敘述上訴之理由者，並得於提起上訴後20日內向本院補提理由書
（均須按他造當事人之人數附繕本）「切勿逕送上級法院」。
因疫情而遲誤不變期間，得向法院聲請回復原狀。
                                書記官  賴  玉  芬
　　　　　　　　　　　　　　　　
中　　華　　民　　國　　111 　年　　11　　月　　16　　日


附錄論罪科刑法條
中華民國刑法第276條
因過失致人於死者，處 5 年以下有期徒刑、拘役或 50 萬元以
下罰金。